【裁判字號】    98,訴緝,507
【裁判日期】    990316
【裁判案由】    強盜等
【裁判全文】
臺灣臺中地方法院刑事判決             98年度訴緝字第507號
公  訴  人  臺灣臺中地方法院檢察署檢察官
被      告  甲○○
選任辯護人  王俊凱律師
上列被告因強盜等案件，經檢察官提起公訴（93年度偵字第1394
8號），本院判決如下：
    主    文
甲○○共同以非法方法，剝奪人之行動自由，累犯，處有期徒刑
壹年貳月。
    犯罪事實
一、甲○○前因偽造文書案件，經法院判處有期徒刑3月，如易
    科罰金，以銀元300元折算一日確定，業於民國90年7月24日
    易科罰金而執行完畢。緣甲○○與郭再益（另案經臺灣高等
    法院臺中分院以95年度上訴字第1081號判處有期徒刑1年2月
    ，並最高法院以98年度臺上字第3095號駁回檢察官及被告郭
    再益之上訴確定）透過電腦同業之引介，於93年5月10日，
    以郭再益名義與乙○○簽立公司轉讓契約書，約定乙○○將
    其經營之「順閎國際有限公司」（下稱順閎公司）轉讓予郭
    再益，並約定郭再益應給付乙○○轉讓順閎公司之對價新臺
    幣（下同）15萬元。嗣於93年6月間，順閎公司之負責人變
    更登記予郭再益後，甲○○、郭再益因發現該公司有欠稅問
    題，遂夥同郭再益之友人陳亮賓（另案經臺灣高等法院臺中
    分院以95年度上訴字第1081號判處有期徒刑1年，並最高法
    院以98年度臺上字第3095號駁回檢察官及被告陳亮賓之上訴
    確定）基於共同之犯意聯絡，邀約乙○○於93年7月1日下午
    1 時許，在臺中市○○路與英才路口之NOVA電腦賣場見面，
    甲○○並駕駛車號不詳之自用小客車（下稱前開自用小客車
    ）搭載陳亮賓、郭再益自臺北開車南下與乙○○會面。乙○
    ○準時赴約後，與甲○○、陳亮賓、郭再益搭乘前開自用小
    客車，於93年7月1日下午1時某分許，到達順閎公司後，甲
    ○○、陳亮賓、郭再益即將鐵門拉下。陳亮賓乃以順閎公司
    欠稅遭稅捐處查帳為由，要求乙○○需賠償郭再益損失，乙
    ○○回稱公司如有問題根本無法辦過戶，甲○○、陳亮賓、
    郭再益三人即對乙○○稱不賠償損失即要將乙○○拉到山上
    埋掉等語，恐嚇乙○○，致生危害於安全。其等三人並均以
    徒手毆打乙○○前胸部、腹部，使乙○○受有右前胸挫傷合
    併瘀青2×2公分之傷害（傷害部分未據告訴）。乙○○乃稱
    願賠償損失100萬元並於當日願先給付約50萬元之財物，乙
    ○○並將其身上皮夾內之臺灣企銀0000000000帳號之金融卡
    交給甲○○，並告知密碼後，由陳亮賓、郭再益在順閎公司
    看管乙○○，而非法剝奪乙○○之行動自由。甲○○則持該
    金融卡外出領錢，自93年7月1日下午3時23分許迄同日下午3
    時29分許，在順閎公司附近某處提款機，以跨行提款方式輸
    入密碼操作該提款機，使之誤認為乙○○親自操作，而交付
    現金，甲○○以此不正方法接續七次各提領2萬元直至滿額
    無法提領為止，合計提領14萬元。甲○○返回順閎公司後，
    陳亮賓再令乙○○簽下切結書及本票五張（其中四張面額各
    20萬元，一張面額30萬元）。甲○○、陳亮賓、郭再益並基
    於共同以脅迫使人行無義務之事之犯意聯絡，於同日下午4
    至5時間，由郭再益與先前為其與乙○○辦理順閎公司轉讓
    事宜不知情之簡君妮聯繫稱：當日稍晚其會與乙○○共同至
    簡君妮所經營之會計事務所內，辦理乙○○重新再任順閎公
    司負責人之事宜等語。甲○○於同日下午6時許，駕駛前開
    自用小客車，後座搭載陳亮賓、郭再益，將乙○○押在後座
    中間，離開順閎公司，於當日下午6時20分許，至臺中市○
    ○街113號「鼎盛珠寶銀樓」附近某處。由甲○○在車內把
    風等侯，郭再益、陳亮賓則與乙○○一同進入「鼎盛珠寶銀
    樓」，乙○○以其所有之中國信託商業銀行（下稱中國商銀
    ）信用卡（卡號：0000000000000000號）刷卡3萬4400元，
    購得金元寶二個，交予郭再益。陳亮賓、郭再益再與乙○○
    步行至臺中市○○路上之「茂訊電腦股份有限公司」（下稱
    茂訊公司）內，甲○○則將車開至距茂訊公司僅10公尺斜對
    街等候。乙○○於同日下午7時22分許，以其所有之花旗銀
    行信用卡（卡號：0000000000000000號）、安信銀行信用卡
    （卡號：0000000000000000號）及中國商銀信用卡，刷卡合
    計36萬9000元，購得ASUS牌C2筆記型電腦九臺，並由茂訊公
    司之店員吳明倫等，將九臺電腦搬至前開自用小客車上。經
    乙○○之要求，陳亮賓乃撕毀面額20萬元之本票三張。郭再
    益脅迫乙○○與其共同搭乘計程車，至臺中市○區○○路54
    6號之簡君妮之會計事務所內，乙○○因心生畏懼，在該會
    計事務所內簽立順閎公司股東（出資轉讓）同意書及董事願
    任同意書，表明重新再任順閎公司負責人，而行無義務之事
    。郭再益、乙○○二人自前開會計事務所離開後，郭再益要
    求乙○○仍須另再交付50萬元以贖回剩下之本票，經討價還
    價後以30萬元成交。郭再益乃與甲○○、陳亮賓在臺中市不
    詳處所會合後，由甲○○駕車搭載陳亮賓、郭再益返回台北
    ，由甲○○將前開九臺電腦出售得款，分與郭再益、陳亮賓
    。嗣經乙○○於93年7月5日報警後，雙方約定於93年8月5日
    下午5時10分許，在臺北縣板橋市○○路○段141號「菠市庭
    園咖啡店」，交付剩餘之30萬元時，為警當場拘獲郭再益與
    陳亮賓二人，而查悉上情。
二、案經內政部警政署刑事警察局移送及臺中市警察局第一分局
    報請臺灣臺中地方法院檢察署檢察官偵查起訴。
    理    由
一、證據能力之說明：
  (一)被告甲○○及其辯護人爭執被害人乙○○於警詢時及偵查中
    檢察官訊問時陳述之證據能力。說明如次：
  1.按被告以外之人於審判外之陳述，除法律有規定者外，不得
    作為證據；被告以外之人於檢察事務官、司法警察官或司法
    警察調查中所為之陳述，與審判中不符時，其先前之陳述具
    有較可信之特別情況，且為證明犯罪事實存否所必要者，得
    為證據。刑事訴訟法第159條第1項、第159條之2分別定有明
    文。次按被告以外之人於司法警察（官）調查中所為之陳述
    ，倘與嗣於審判中之證述相符時，因其不符刑事訴訟法第一
    百五十九條之二有關傳聞例外規定，即不得作為認定犯罪事
    實之證據，此時，當以證人審判中陳述作為證據（參見最高
    法院96年度臺上字第3923、7021號判決，均同此旨）。查被
    害人乙○○於警詢時指述後，其嗣於本院審理時均已另具結
    作證，且衡諸其先後陳述之主要情節相符、尚無歧異，依前
    開說明，被害人乙○○於警詢時之陳述，為無證據能力。
  2.按被告以外之人，包括共同被告、共犯、被害人、告訴人、
    告發人及證人等，偵查中檢察官依刑事訴訟法第175條之規
    定，以證人身分傳喚告訴人到庭作證，或雖非以證人身分傳
    喚到庭，而於訊問過程中，轉換為證人身分為調查時，其供
    述之身分為證人，檢察官自應依同法第186條有關具結之規
    定，命證人供前或供後具結，以擔保證言係據實陳述，其陳
    述始符合同法第158條之3之規定，而有證據能力，倘違背具
    結之規定，未令具結，其證言應排除其得為證據；若檢察官
    係以告訴人、被害人等身分傳喚到庭為訊問時，其身分既非
    證人，即無「依法應具結」問題，縱未命其具結，而訊問有
    關被告之犯罪事實，純屬檢察官調查證據職權之適法行使，
    當無違法可言，此以被害人、共同被告等身分於偵查中向檢
    察官所為之陳述，與檢察官以證人身分傳訊並已依法令其具
    結者，同屬傳聞證據。前開傳聞證據證據能力之有無，應依
    刑事訴訟法第159條之2、第159條之3、第159條之1第2項之
    規定為斷（參見最高法院97年度臺上字第6471號、98年度臺
    上字第984號判決，均同此旨）。再者，按刑事訴訟法有關
    傳聞法則及例外之規定（第159條至第159條之5），如條文
    已明定得為證據者（如第159條之1第1項），或依規定原則
    上有證據能力，但當事人未抗辯其有例外否定證據能力之情
    形者，即無庸就其如何具有證據能力而為說明。同法第159
    條之1第2項規定：「被告以外之人於偵查中向檢察官所為之
    陳述，除顯有不可信之情況者外，得為證據。」已揭示被告
    以外之人於偵查中向檢察官所為之陳述，原則上為有證據能
    力，僅於顯有不可信之情況，始例外否定其得為證據。是被
    告如未主張顯有不可信之情況時，檢察官自無從就無該例外
    情形而為舉證，法院亦無庸在判決中說明無例外情形存在之
    必要；僅於被告主張有例外情形而否定其得為證據時，法院
    始須就有無該例外情形予以調查審認。又被告有與證人對質
    及詰問證人之權利，其中所謂「對質」，是指被告與證人同
    時在場，面對面互為質問之意。而被告之對質權，係藉由對
    質程序，法院得以觀察其問答之內容與互動，親身感受而獲
    得心證，有助於真實之發現；詰問權則係指訴訟上當事人有
    在審判庭輪流盤問證人，以求發現真實，辨明供述證據真偽
    之權利。現行刑事訴訟法對於詰問制度之設計，以同法第
    166條以下規定之交互詰問為實踐，屬於人證調查證據程序
    之一環；與證據能力係指符合法律所規定之證據適格，而得
    成為證明犯罪事實存在與否之證據資格，性質上並非相同。
    偵查中檢察官為蒐集被告犯罪證據，訊問證人旨在確認被告
    嫌疑之有無及內容，與審判期日透過當事人之攻防，調查人
    證以認定事實之性質及目的，尚屬有別。偵查中訊問證人，
    法無明文必須傳喚被告使之得以在場，刑事訴訟法第184條
    第2項亦僅規定因發見真實之必要，得命證人與被告對質，
    是檢察官偵查中雖未命證人與被告對質，尚非違法。此項未
    經被告對質之被告以外之人於偵查中向檢察官所為之陳述，
    依刑事訴訟法第159條之1第2項之規定，原則上屬於法律規
    定為有證據能力之傳聞證據，於例外顯有不可信之情況，始
    否定其得為證據。現行刑事訴訟法關於行通常審判程序之案
    件，為保障被告之反對詰問權，復對證人採交互詰問制度，
    其未經詰問者，僅屬未經合法調查之證據，並非無證據能力
    ，而禁止證據之使用。此項詰問權之欠缺，非不得於審判中
    由被告行使以資補正，而完足為經合法調查之證據。倘被告
    於審判中捨棄對質、詰問權，自無不當剝奪被告對質、詰問
    權行使之可言（最高法院97年度臺上字第1069號判決參照）
    。經查，乙○○於偵查中並非經檢察官以證人身分傳喚到庭
    ，而係以被害人身分到庭而為指述，此觀偵查卷附檢察官辦
    案進行單、93年8月26日點名單及訊問筆錄即明【見92年度
    偵字第13948號偵查卷（下稱偵查卷）第128至130頁】，依
    前開說明，其身分既非證人，自不生未命具結之違法問題，
    且被告及其等辯護人對於被害人乙○○於偵查中於檢察官訊
    問時之指訴，並未釋明「顯有不可信之情況」之具體理由，
    且觀諸被害人乙○○於檢察官當時訊問筆錄作成之情況，亦
    無顯不可信之情事，依前開說明，自有證據能力。又被害人
    乙○○於本院審理時業以證人身分到庭結證，且經被告於本
    院審理時與之對質、詰問，亦已踐行而完足合法調查證據之
    程序，依前開說明，自得作為證據，附此敘明。
  (二)按被告以外之人（包括證人、鑑定人、告訴人、被害人及共
    同被告等）於審判外之陳述雖不符刑事訴訟法第159條之1至
    之4等四條之規定，而經當事人於審判程序同意作為證據，
    法院審酌該言詞陳述或書面陳述作成時之情況，認為適當者
    ，亦得為證據；當事人、代理人或辯護人於法院調查證據時
    ，知有刑事訴訟法第159條第2項不得為證據之情形，而未於
    言詞辯論終結前聲明異議者，視為有前項之同意，同法第15
    9條之5定有明文。則本案除前揭第(一)點理由所述外，檢察官
    、被告及其辯護人對於本判決所引用後述證據方法之證據能
    力，於本院準備程序均陳明對證據能力無意見，亦均未於言
    詞辯論終結前聲明異議，視為於審判程序同意作為證據，且
    本院審酌該等言詞或書面陳述作成之情況並無不當，依刑事
    訴訟法第159條之5第2項規定，自均有證據能力，併予敘明
    。
  (三)再按除法律另有規定外，實施刑事訴訟程序之公務員因違背
    法定程序取得之證據，其有無證據能力之認定，應審酌人權
    保障及公共利益之均衡維護，刑事訴訟法第158條之4定有明
    文。惟本案所引用之非供述證據，並無證據證明係實施刑事
    訴訟程序之公務員違背法定程序所取得，自堪認均具有證據
    能力，附此敘明。
二、訊據被告甲○○固不否認於前揭時地，其有與郭再益、陳亮
    賓、乙○○在上址順閎公司內，期間乙○○有簽立切結書、
    本票且其有持乙○○之金融卡至提款機提領14萬元，嗣郭再
    益、陳亮賓有與乙○○至鼎盛珠寶銀樓、茂訊公司並由乙○
    ○刷卡先後購得金元寶二個、電腦九臺，郭再益再與乙○○
    同至簡君妮之會計事務所簽立股東（出資轉讓）同意書及董
    事願任同意書等情，惟矢口否認有前揭不法犯行，辯稱：乙
    ○○並無遭恐嚇、毆打或限制行動自由之情事，在上址順閎
    公司經協調處理順閎公司欠稅問題時，乙○○同意賠償郭再
    益因順閎公司欠稅之金額計120萬元，並約定當日以現金及
    刷卡購物方式先給付50萬元，是乙○○自己將金融卡拿給我
    並請我去幫忙提款，我是得到乙○○的同意才持其金融卡至
    自動提款機提款，且簽立切結書、本票、刷卡購物及嗣簽立
    順閎公司股東（出資轉讓）同意書及董事願任同意書，都是
    經過乙○○之同意等語。經查：
  (一)關於本件被害人乙○○確有簽立切結書、簽發本票、由被告
    至自動提款機提領現金、由乙○○刷卡購物、簽立董事願任
    同意書等事實，業據被害人乙○○於偵查中檢察官訊問時指
    述及於本院審理時以證人身分結證綦詳，並有臺灣企銀存摺
    交易明細表一件、信用卡刷卡存根六張、茂訊公司統一發票
    收執聯一張、切結書一張、本票二張（面額30萬元、20萬元
    各一張）、順閎公司股東（出資轉讓）同意書一張、順閎公
    司董事願任同意書各一張（見偵查卷第54至67頁）及被告以
    前揭金融卡至提款機提款之相片五張（見93年度聲監字第
    346 號卷54至58頁）附卷可證，亦足認被告有以不正方法由
    自動付款設備取得他人之物之行為。
  (二)順閎公司確有因欠稅被查核之情形，有財政部臺灣省南區國
    稅局（民雄稽徵所）94年6月9日函暨所附91年度營利事業所
    得稅核定稅額繳款書、送達回執等影本各一件在卷可按（見
    本院93年度訴字第3078號卷一第306至310頁）。經同案被告
    即共犯郭再益、陳亮賓二審法院（即臺灣高等法院臺中分院
    95 年度上訴字第1081號，下稱前開二審法院）審理時再函
    查結果，財政部臺灣省中區國稅局民權稽徵所函復：「二、
    囑查提供順閎國際有限公司迄今之欠稅金額計三筆總計142
    萬7473元整，如附欠稅總歸戶查詢明細表乙份，請參核。三
    、有關順閎國際有限公司涉嫌章乙節，仍持續在查核中。」
    亦經本院依職權調閱前開二審法院案卷核閱屬實（見前開二
    審法院卷第79、80頁）。可見被告等所稱順閎公司有欠稅問
    題，始要求被害人乙○○簽發本票、提領現金、刷卡購物等
    ，以賠償損失一節，尚非子虛烏有，就此而言，應認被告及
    共犯郭再益、陳亮賓尚無為自己不法所有之意圖。則被告於
    行為時尚難認係基於強盜之犯意而為。
  (三)又被害人乙○○確受有右前胸挫傷合併瘀青2×2公分之傷害
    ，有照片、中山醫學大學附設醫院中港分院診斷證明書、病
    歷等附卷足憑（見偵查卷第54、55頁，前開二審法院卷第71
    至73頁）。雖被害人乙○○於檢察官訊問時指稱及於本院審
    理時證稱：係遭黑色手槍之槍柄毆打受傷等語，惟查該傷勢
    甚輕，且未查扣手槍或類似手槍之任何物品，尚難僅憑被害
    人片面之指述，遽認被告及共犯郭再益、陳亮賓有持何物件
    毆打之情事，則被害人乙○○前揭傷勢應係遭徒手毆打所致
    。然以被害人乙○○所以受傷之原因，固係由轉讓公司而起
    之糾紛，惟被告等並無為自己不法所有之意圖，但在要求被
    害人交付金融卡、刷卡購物之手段，依被害人乙○○之指述
    及證言，被告等有將鐵門拉下，並於提款之時，由共犯郭再
    益、陳亮賓二人在店內看管被害人乙○○，顯見並非出於被
    害人乙○○之自願而為，否則若係被害人乙○○自願交付款
    項，自可由其自行外出提款，殊無由被告一人代為提款之情
    事，可見當時被害人乙○○之行動自由確已遭剝奪，至為明
    顯。證人即「鼎盛珠寶銀樓」之負責人許炳琛、證人即茂訊
    公司職員吳明倫於本院審理時之證言，雖均稱未發現前揭金
    元寶二個、電腦九臺之交易過程或被害人乙○○神色有何異
    常之現象等情，仍不足為被告有利之證明。被告之行為，亦
    與刑法強盜罪須以意圖為自己或第三人不法之所有，以強暴
    、脅迫、藥劑、催眠術或他法，至使不能抗拒，而取他人之
    物或使其交付之構成要件不相當，自難依強盜罪論擬。
  (四)被告及共犯郭再益、陳亮賓再與被害人乙○○同至證人簡君
    妮之會計事務所處簽立文件，表明被害人乙○○願重新再任
    順閎公司負責人一節，亦據被害人乙○○指述甚詳，而依上
    所述，被害人乙○○將順閎公司轉讓登記與共犯郭再益，已
    有一段時間，且順閎公司已非被害人乙○○所經營者，又有
    欠稅案件仍在查核中，被害人乙○○既已賠償共犯郭再益等
    之損失，殊無再任董事之必要，其顯然不可能再自願為董事
    ，可見其係在前述被妨害自由之後，復因受被告等之脅迫，
    乃不得不行此無義務之事，至為明顯。證人簡君妮之證言，
    亦難採為有利於被告等之證明。
  (五)綜上所述，被告所辯，顯係事後卸責之詞，不足採信。被告
    及其辯護人聲請對被害人乙○○測謊一節，因本案自發生迄
    今已逾五年之久，被害人乙○○之心智狀況與案發當時已有
    不同，且歷經警詢及偵審多次之詢問，實難期藉由測謊得以
    推知當時之情形，本院認無測謊之必要，併予敘明。是本案
    事證明確，被告前揭犯行，至堪認定，應依法論科。
三、論罪科刑：
  (一)新舊法比較部分：被告甲○○行為後，刑法業於94年2月2日
    修正公布，於95年7月1日施行，且按行為後法律有變更者，
    適用行為時之法律，但行為後之法律有利於行為人者，適用
    最有利於行為人之法律，現行刑法第2條第1項訂有明文。此
    條規定乃與刑法第一條罪刑法定主義契合，而貫徹法律禁止
    溯及既往原則，係規範行為後法律變更所生新舊法律比較適
    用之準據法，是刑法第2條本身雖經修正，但刑法第2條既屬
    適用法律之準據法，本身尚無比較新舊法之問題，應一律適
    用裁判時之現行刑法第2條規定，以決定適用之刑罰法律，
    先予敘明。又以本次刑法修正之比較新舊法，應就罪刑有關
    之共犯、未遂犯、想像競合犯、牽連犯、連續犯、結合犯，
    以及累犯加重、自首減輕暨其他法定加減原因與加減例等一
    切情形，綜其全部罪刑之結果而為比較，最高法院95年5月
    23著有95年度第8次刑庭會議決議可資參照。經查：
  1.刑法第302條第1項及刑法第339條之2第1項規定之罪，其法
    定刑中之罰金刑部分，分別為3百元、1萬元以下罰金。依修
    正前刑法第33條第5款之規定為：「罰金：一元以上。」
    ，與修正後之規定為：「罰金：新臺幣一千元以上，以百元
    計算之。」不同，比較新舊法結果，以適用被告行為時即修
    正前第33條第5款之規定，對被告較為有利。
  2.被告行為後，新法亦已刪除刑法第55條牽連犯之規定，原屬
    牽連犯之數個犯罪行為，依新法應數罪併罰，比較修正前之
    規定，可依裁判上一罪論處，顯然修正前之規定有利於被告
    ，應依修正前刑法第55條規定之牽連犯規定論處。
  3.綜合上述各條文修正前、後之比較，揆諸前揭最高法院決議
    及修正後刑法第2條第1項規定之「從舊從輕」原則，應適用
    被告行為時之法律，即修正前刑法之相關規定予以論處。
  4.至被告行為後，刑法第28條業經修正公布施行，修正後刑法
    第28條規定：「二人以上共同實行犯罪之行為者，皆為正犯
    。」，與修正前同條規定：「二人以上共同實施犯罪之行為
    者，皆為正犯。」不同，惟就被告與共犯郭再益、陳亮賓就
    本案犯行，不論新法、舊法，均構成共同正犯，上述刑法第
    28條之修正內容，對於被告並無「有利或不利」之影響，並
    無適用修正後刑法第2條第1項之規定為比較新舊法適用之必
    要（參見最高法院95年度臺上字第5669號判決，亦同此旨）
    。
  5.又刑法第302條第1項及刑法第339條之2第1項之法定刑為罰
    金之提高標準部分，因95年6月14日增訂公布自同年7月1日
    施行之刑法施行法第1條之1規定，94年1月7日刑法修正施行
    後，刑法分則編所定罰金之貨幣單位為新臺幣；而94年1月7
    日刑法修正時，刑法分則編未修正之條文定有罰金者，自94
    年1月7日刑法修正施行後，就其所定數額提高為30倍，但72
    年6月26日至94年1月7日新增或修正之條文，就其所定數額
    提高為3倍。立法理由謂：因應刑法增修條文施行後，刑法
    第33條第5款規定，罰金貨幣單位已改為新臺幣，是以同法
    各罪所定罰金貨幣單位，自應配合上開規定修正；且因不再
    適用現行法規所定貨幣單位折算新臺幣條例，為使罰金數額
    趨於一致，避免衍生新舊法比較適用問題，以緩和實務適用
    法律之衝擊，於不變動罰金數額之前提下，而為制定。可見
    刑法施行法第1條之1，係為取代罰金罰鍰提高標準條例第一
    條及現行法規所定貨幣單位折算新臺幣條例第2條而制定，
    而本次刑法修正時，上開二罪並未修正，依前開規定，就罰
    金刑部分之貨幣單位改為新臺幣，並就其所定罰金數額提高
    為30倍（刑法第302條第1項部分）及3倍（刑法第339條之2
    第1項部分），惟實際上其構成要件及法定刑並未變更，自
    無新舊法比較適用問題，爰不贅予比較（最高法院96年度臺
    上字第5438號、96年度臺上字第5331號判決要旨參照），附
    此敘明。
  6.再者，修正後刑法第47條第1項規定「受徒刑之執行完畢，
    或一部之執行而赦免後，五年以內故意再犯有期徒刑以上之
    罪者，為累犯，加重本刑至二分之一。」，第49條則規定「
    累犯之規定，於前所犯罪在外國法院受裁判者，不適用之。
    」，與修正前刑法第47條規定「受有期徒刑之執行完畢，或
    受無期徒刑或有期徒刑一部之執行而赦免後，五年以內再犯
    有期徒刑以上之罪者，為累犯，加重本刑至二分之一。」，
    及修正前刑法第49條規定「累犯之規定，於前所犯罪依軍法
    或於外國法院受裁判者，不適用之。」不同。修正後刑法關
    於累犯之規定，其5年以內再犯之罪以故意犯為限，始應論
    以累犯，惟如前案係依軍法審判者，亦應論以累犯。修正前
    刑法關於累犯之規定，其5年以內再犯之罪以有期徒刑以上
    之罪（不分故意犯或過失犯），均應論以累犯，惟如前案係
    依軍法審判者，則不應論以累犯，新舊法關於累犯之規定固
    亦有修正。惟本案被告前因偽造文書案件，經法院判處有期
    徒刑3月，如易科罰金，以銀元300元折算一日確定，業於民
    國90年7月24日易科罰金而執行完畢，有臺灣高等法院被告
    全國前案紀錄表附卷可憑，其5年以內故意再犯本案有期徒
    刑以上之罪，不論依新舊法規定，均應論以累犯，比較新舊
    法結果，亦無有利或不利之情形，自亦無適用修正後刑法第
    2 條第1項之規定為比較新舊法適用之必要（參見最高法院
    95年度臺上字第5669號、第5589號判決，均同此旨），併予
    敘明。
  (二)核被告所為，係犯刑法第302條第1項之非法剝奪行動自由罪
    、第339條之2第1項之以不正方法由自動付款設備取得他人
    之物罪。
  (三)被害人乙○○遭被告及共犯郭再益、陳亮賓以非法方法剝奪
    行動自由，由共犯郭再益、陳亮賓在順閎公司看管乙○○，
    被告則持該金融卡外出至提款機提領款項，再與乙○○至「
    鼎盛珠寶銀樓」、茂訊公司刷卡購物，由被告在附近處把風
    等侯，被告與共犯郭再益、陳亮賓三人間，均有犯意之聯絡
    及行為之分擔，應論以共同正犯。
  (四)被告遂行妨害自由犯行過程中，並有恐嚇、強制之行為，均
    為妨害自由之行為所吸收，不另論以恐嚇罪。公訴意旨雖認
    被告尚犯刑法第277條第1項之傷害罪嫌，惟查傷害部分，未
    經被害人乙○○提出告訴，因公訴意旨認傷害部分係強盜行
    為之當然結果，本院不另為不受理之諭知；又被告就以不正
    方法由自動付款設備取得他人之物之犯行部分，被告先後七
    次自提款機提領各2萬元，其提領之行為雖有數次，惟其時
    間緊密，侵害同一法益，依一般社會觀念，在刑法評價上，
    應視為數次之接續實施，為包括一罪之接續犯。另被告尚無
    為自己不法所有之意圖，應不構成加重強盜罪，已如前述。
    則公訴意旨認為被告係犯刑法第330條第1項之結夥強盜罪，
    尚有未恰，然其起訴之基本事實同一，本院自得併予審理，
    並依法變更起訴法條。
  (五)被告前揭非法剝奪行動自由犯行，與以不正方法由自動付款
    設備取得他人之物犯行間，有方法、結果之牽連關係，應依
    修正前刑法第55條之規定，從一重依非法剝奪行動自由罪處
    斷。
  (六)查被告前因偽造文書案件，經法院判處有期徒刑3月，如易
    科罰金，以銀元300元折算一日確定，業於90年7月24日易科
    罰金而執行完畢乙節，有如前述，其受有期徒刑執行完畢後
    ，5年以內故意再犯本案有期徒刑以上之罪，為累犯，應依
    刑法第47條第1項之規定，加重其刑。
  (七)爰審酌被告不思以正當合法途徑協調處理與被害人乙○○間
    之債務糾紛，竟以上開非法剝奪行動自由及不正方法由自動
    付款設備取得他人之物之方式為之，犯罪手段至非平和、惡
    性非輕，除對被害人乙○○身體造成之危險性甚高，被害人
    乙○○心裡亦蒙受恐懼陰影，且使金融機構因而遭提領款項
    ，危害社會秩序情節非輕，再兼衡酌被告犯後迄未與被害人
    達成和解並賠償損害，未見悔意之犯罪後態度，及其智識程
    度、犯罪動機、目的等一切情狀，量處如主文所示之刑，以
    示懲儆。
  (八)至被告本案犯罪時間固係於96年4月24日以前所為，雖如前
    述。惟按「本條例施行前，經通緝而未於中華民國96年12月
    31日以前自動歸案接受偵查、審判或執行者，不得依本條例
    減刑」，中華民國九十六年罪犯減刑條例第5條定有明文。
    被告前於本院審理時之中華民國九十六年罪犯減刑條例施行
    （即96年7月16日）前即：95年4月14日因本案犯行經本院通
    緝，且於98年12月10日經警緝獲到案乙節，有臺灣高等法院
    被告全國通緝紀錄表、95年中院慶刑緝字第318號通緝書及
    臺北市政府警察局南港分局98年12月10日通緝案件移送書各
    一件附卷可按，依前開規定，本案被告之前揭犯行自不得減
    刑，併予敘明。
據上論斷，應依刑事訴訟法第299條第1項前段、第300條，刑法
第2條第1項前段、第28條、（修正前）第33條第5款、第302條第
1項、第339條之2第1項、（修正前）第55條、第47條第1項，刑
法施行法第1條之1第1項、第2項前段，判決如主文。
中    華    民    國    99    年    3     月    16    日
                  刑事第十四庭  審判長法  官  陳得利
                                      法  官  黃裕仁
                                      法  官  何世全
以上正本證明與原本無異。
如不服本判決，應於收受送達後10日內向本院提出上訴書狀，並
應敘述具體理由；其未敘述上訴理由者，應於上訴期間屆滿後20
日內向本院補提理由書（均須按他造當事人之人數附繕本）「切
勿逕送上級法院」。
                                      書記官  陳建分
中    華    民    國    99    年    3     月    16    日
附錄論罪科刑法條：
刑法第302條第1項：
私行拘禁或以其他非法方法，剝奪人之行動自由者，處5年以下
有期徒刑、拘役或3百元以下罰金。
刑法第339條之2第1項
意圖為自己或第三人不法之所有，以不正方法由自動付款設備取
得他人之物者，處3年以下有期徒刑、拘役或1萬元以下罰金。

司法院資訊處製作；財團法人民間司法改革基金會備份。
